【裁判字號】    90,上易,1671
【裁判日期】    900801
【裁判案由】    妨害名譽
【裁判全文】
臺灣高等法院刑事判決                            九十年度上易字第一六七一號
    上  訴  人
    即  自訴人  乙○○
    被      告  甲○○
右上訴人因被告妨害名譽案件，不服臺灣台北地方法院八十九年度自字第八七一號，
中華民國九十年二月十五日第一審判決，提起上訴，本院判決如左：
    主  文
上訴駁回。
    理  由
一、自訴意旨略以：被告甲○○於八十九年七月二十五日上午十時二十分許於台灣高
    等法院十七庭（八十九年度上易第二三八一號林一凡等偽造文書案）臨時以證人
    身分陳述時，一出口即不分說由，大聲斥責自訴人「胡說八道」、「滿嘴胡說八
    道」等語，當場令自訴人人格、名譽嚴重毀損打擊，其意圖散佈於眾毫不說分明
    ，大聲指摘自訴人，甚至意圖使審判長對自訴人極為不良、不利之負面印象，被
    告絲毫不尊重他人名譽、人格權，妨害他人名譽十分明顯，因認被告涉犯刑法第
    三百一十條妨害名譽罪嫌云云。
二、按犯罪事實應依證據認定之，無證據不得推定其犯罪事實。又不能證明被告犯罪
    者，應諭知無罪之判決，刑事訴訟法第一百五十四條、第三百零一條第一項分別
    定有明文。次按，刑法第三百一十條誹謗罪，其基本構成要件有三：（一）須意
    圖散布於眾。（二）須有指摘或傳述具體事實之行為。（三）所指摘或傳述之事
    ，須足以毀損他人之名譽。如未指摘具體事實，而於不特定多數人或多數人得以
    共見共聞之狀態，而從事可能貶損他人社會評價之一切輕蔑人之行為，例如：嘲
    弄、謾，應僅成立刑法第三百零九條第一項之公然侮辱罪，惟公然侮辱罪亦須
    有侵害他人名譽之故意，否則尚難論以該罪，司法院院字第二一七九號解釋要旨
    及司法行政部研究臺（五）八研發字第一一五號函參照。
三、訊據被告甲○○堅決否認有何妨害名譽之犯行，辯稱：伊當時在庭上說「胡說八
    道」、「滿嘴胡說八道」，但絕對沒有意圖毀損他人的意思，而是在反駁自訴人
    在庭上所說的並非事實真象等語。
四、經查，本院依職權調閱本院八十九年度上易字第二三八一號刑事案件八十九年七
    月二十五日庭訊錄音帶勘驗結果，被告於該案受命法官調查程序中，詢問有關房
    屋貸款繳納情形時及自訴人陳述後，出言指陳自訴人「胡說八道」、「滿嘴胡說
    八道」，惟綜觀庭訊前後內容，被告是在回答法官之訊問時，對自訴人之指陳為
    指駁，其乃在強調其所述證言之真實性，被告辯稱並無意圖貶損本件自訴人之意
    思，應屬可採。又被告乃在對自訴人之指陳為指駁，而未指摘具體事實，且僅於
    案件審理時在法庭內為指摘，亦難認其有散布於眾之意圖，自與前揭誹謗罪之構
    成要件有間。本件被告於法院庭訊時單純指駁「胡說八道」、「滿嘴胡說八道」
    ，尚難認有何侵害自訴人名譽之故意，且於客觀上亦難認已達到貶損他人名譽及
    尊嚴程度，參以首揭說明，亦與公然侮辱罪之構成要件不符。
五、綜上所述，並無其他積極證據足資證明被告涉有妨害名譽之犯行，揆諸前揭說明
    ，自屬不能證明被告犯罪。原審經詳察，以不能證明被告犯罪，而為其無罪之諭
    知，核無違誤。自訴人上訴仍執前詞，指摘原判決不當，非有理由，應予駁回。
據上論斷，應依刑事訴訟法第三百六十八條，判決如主文。
中  華      民      國      九十      年      八    月      一      日
                              臺灣高等法院刑事第二十一庭
                                  審判長法  官  葉  騰  瑞
                                        法  官  江  國  華
                                        法  官  莊  明  彰
右正本證明與原本無異。
不得上訴。
                                        書記官  廖  嫣  雯
中      華      民      國      九十      年      八    月      一      日


司法院資訊處製作；財團法人民間司法改革基金會備份。
